臺灣士林地方法院交通事件裁定　　　　　　　　　　九十三年度交聲字第六一０號
　　原處分機關　交通部公路總局台北區監理所基隆監理站
　　受 處分 人
　　即 異議 人　芃達交通企業有限公司
　　代　表　人　甲○○
　　代　理　人　乙○○
右列受處分人即異議人因違反道路交通管理處罰條例案件，對於交通部公路總局臺北
區監理所基隆監理站中華民國九十三年五月三十一日所為之處分（原處分案號：基監
字第裁四二─ＺＩ0000000號），聲明異議，本院裁定如左：
    主  文
原處分撤銷。
芃達交通企業有限公司汽車所有人，汽車裝載危險物品，未請領臨時通行證，處罰鍰
新臺幣肆仟伍佰元，並記車號六０三─ＧＣ號汽車違規紀錄壹次。
    理  由
一、按汽車裝載時，裝載危險物品，未請領臨時通行證者，處汽車所有人新臺幣（下
    同）三千元以上九千元以下罰鍰，道路交通管理處罰條例第二十九條第一項第三
    款定有明文。又汽車裝載，有違反前開規定者，並記汽車違規記錄一次，同條例
    第二十九條第二項亦定有明文。而所謂「危險物品」乃係指行政院勞工委員會訂
    定之「危險物及有害物通識規則」規定適用之危害物質、行政院環境保護署依據
    「毒性化學物質管理法」公告之毒性化學物質、及歸屬於道路交通安全規則附件
    二分類表之危險物品，道路交通安全規則第八十四條第三項亦有明文。而同規則
    附件二「汽車裝載危險物品分類表」第三類則規定：以閉杯法試驗，其閃點低於
    攝氏六十一度之液體，即應認為「易燃液體」，而為道路交通安全規則、道路交
    通管理處罰條例所稱之「危險物品」。
二、本件受處分人即異議人芃達交通企業有限公司（下稱芃達公司）所有之車牌號碼
    六０三─ＧＣ號營業一般大貨車，於民國九十三年四月六日上午十時二十一分許
    ，於國道一號南下三十五點六公里處，因裝載危險物品易燃液體，未向監理機關
    申請核發臨時通行證，而為國道公路警察局第一警察隊員警當場攔停，以受處分
    人所有之汽車有違反道路交通管理處罰條例第二十九條第一項第三款規定之情事
    當場掣單舉發，嗣受處分人於舉發通知單所載應到案日期前，向原處分機關提出
    申訴，經原處分機關調查，仍認違規事實明確，乃依道路交通管理處罰條例第二
    十九條第一項第三款、違反道路交通管理事件統一裁罰標準表之規定裁處受處分
    人罰鍰四千五百元（漏未依同條例第二十九條第二項並記汽車違規紀錄一次）。
三、受處分人異議意旨固坦承承運系爭貨物並未向監理機關請領臨時通行證，然否認
    有何違規情事，辯稱：系爭載運貨品係防火時效漆，功能為防火，故並非易燃危
    險物品云云。經查：
（一）受處分人所有之汽車，載運系爭貨品並未請領臨時通行證等情，業據受處分人
      異議意旨所自承，且與原處分認定事實相符，應可認定。
（二）系爭貨品係膨脹型防火漆塗料（Ｓｔｅｅｌｇｕａｒｄ　ＦＭ五五０），業據
      內政部營建署依據建築技術規則規定，送請所指定之財團法人中華建築中心為
      建築新技術新工法新設備及新材料性能規格評定，並許可為新建築材料等情，
      固有卷附受處分人所提出之內政部建築新技術、新工法、新設備及新材料認可
      通知書在卷可稽。惟受處分人所提供之該防火漆材料，經本院函請內政部轉請
      財團法人中華建築中心調查結果，該材料之原廠廠商產品說明書所載之該產品
      經依閉杯法試驗，閃點僅為攝氏二十五度，顯然符合首揭道路交通安全規則附
      件二汽車裝載危險物品分類表第三類易燃液體之規定：閉杯法試驗閃點低於攝
      氏六十一度，而應為該附件第三類所稱之「易燃液體」，有卷附財團法人中華
      建築中心九十三年八月十六日中建材字第０九三０００一一七０號函可稽。足
      見本件受處分人所有車輛所載運之貨物膨脹型防火漆塗料，客觀上確屬道路交
      通管理處罰條例所稱之「危險物品」，裝載於道路上行駛，必須依規定請領臨
      時通行證，至為明確。而依卷附查獲當時系爭載運貨物照片觀之，可知該防火
      漆塗料係以鐵桶裝置，且於鐵桶外已貼上繪有火焰圖樣及標有「ＦＬＡＭＭＡ
      ＢＬＥ　ＬＩＱＵＩＤ　３」字樣菱形貼紙，而該貼紙乃係用以表示該物質係
      屬「危險物及有害物通是規則」所稱之第三類易燃液體之標示，且為危險物之
      製造、包裝、儲存、運輸與使用之中國國家標準ＣＮＳ危險物標示，亦有行政
      院勞工委員會九十三年八月十三日勞安三字第０九三００三八九四九號函、財
      團法人中華建築中心前開函附卷可參。是應足認，受處分人所有車輛駕駛未能
      注意該項危險物標示貿然裝載該物品於道路上行駛，主觀上顯有疏失，亦甚為
      明確。
（三）受處分人雖以前詞置辯，然查：防火漆塗料雖然於建築上之最後之目的係為了
      防火之用，然其亦必須透過適當之工法施工，始能達到效果。並非表示為建築
      材料之防火漆本身，並無任何易燃之危險性。亦即，防火塗料可能必須塗在建
      築上，經過某些溼度、溫度條件下風乾，才能使化學原料產生防火性能，未必
      在未經適當處理時，即係當然防火，而不屬易燃物，換言之，防火漆材料最後
      雖然可能達到防火之功能，但並不代表防火漆原料本身就一定不是危險物品。
      而由卷附系爭貨物內政部建築新技術、新工法、新設備及新材料認可通知書中
      亦記載：本件防火漆材料之施工條件必須係在溫度高於攝氏五度或低於攝氏四
      十度之條件下施工，且相對溼度低於百分之八十五時，始可施作等情，益顯見
      ，本件防火漆材料確實需要經過適當之工法才能達到其防火效果，至為明確。
      故本件貨品是否係防火漆材料，與其是否為易燃液體而為「危險物品」之間，
      並無任何必然之關連，應可認定。受處分人徒以：本件係防火漆材料，不可能
      係危險物品云云，顯屬無據，而不可採。
四、綜上所述，本件受處分人確有汽車未取臨時通行證，即裝載危險物品之違規行為
    。原處分機關依道路交通管理處罰條例第二十九條第一項第三款「裝載危險品，
    不遵守有關安全之規定」，裁處受處分人四千五百元罰鍰，固非無據，惟如前所
    述，本案受處分人未依規定請領臨時通行證，裝載危險物品，應係違反道路交通
    管理處罰條例第二十九條第一項第三款之明文規定，依同條第二項應記汽車違規
    紀錄一次，原處分機關未遑依規定記點，僅裁處罰鍰四千五百元，尚有未洽，是
    本件受處分人異議雖無理由，惟原處分既有上開違誤，難謂允當，應由本院將原
    處分撤銷，另由本院仍依道路交通管理處罰條例第二十九條第一項第三款、第二
    項及違反道路交通管理事件統一裁罰標準表之規定裁處異議人罰鍰四千五百元，
    併予記汽車違規記錄一次，如主文第二項所示，以資適法。
五、據上論斷，應依道路交通案件處理辦法第二十條前段，裁定如主文。
中　　　華　　　民　　　國　　九十三　　年　　　九　　　月　　　九　　　日
                                      臺灣士林地方法院交通法庭
                                          法  官 王  沛  雷
右正本證明與原本無異。
如不服本裁定應於送達後五日內向本院提出抗告狀。
                                          書記官 詹  志  鵬
中　　　華　　　民　　　國　　九十三　　年　　　九　　　月　 　十三 　　日
